【裁判字號】    97,消債更,239
【裁判日期】    980415
【裁判案由】    更生事件
【裁判全文】
臺灣士林地方法院民事裁定           97年度消債更字第239號
債  務  人  甲○○
                        之3
上列債務人聲請更生事件，本院裁定如下：
    主  文
債務人甲○○自中華民國98年4 月17日17時起開始更生程序。
命司法事務官進行本件更生程序。
    理  由
一、按債務人與金融機構協商成立者，不得聲請更生或清算，但
    因不可歸責於己之事由，致履行顯有重大困難者，不在此限
    。本條例施行前，債務人依金融主管機關協調成立之中華民
    國銀行公會會員辦理消費金融案件無擔保債務協商機制與金
    融機構成立之協商，準用前項之規定。消費者債務清理條例
    第151 條第5 項、第6 項分別定有明文。次按，債務人不能
    清償債務或有不能清償之虞，且無擔保或無優先權之債務總
    額未逾新臺幣（下同）1200萬元者，於法院裁定開始清算程
    序或宣告破產前，得向法院聲請更生，觀諸消費者債務清理
    條例第3 條、第42條第1 項規定自明。又法院開始更生程序
    之裁定，應載明其年、月、日、時，並即時發生效力。法院
    開始更生或清算程序後，得命司法事務官進行更生或清算程
    序，必要時得選任律師、會計師或其他適當之自然人或法人
    一人為監督人或管理人，復為同條例第45條第1 項、第16條
    所明定。
二、聲請意旨略以：伊有不能清償債務情事，前曾於民國95年8
    月28日依照「中華民國銀行公會會員辦理消費金融案件無擔
    保債務協商機制」請求共同協商債務清償方案，並協商成立
    ，協商條件為每月還款2 萬1155元。然伊每月薪資僅2 萬35
    00元，伊每月薪資扣除上開還款金額後，僅餘2345元，不足
    維持伊及家庭生活必要費用每月1 萬5500元，故伊確係因不
    可歸責於己，致履行協商條件顯有重大困難。且伊無擔保或
    無優先權之債務總額未逾1200萬元，復未經法院裁定開始清
    算程序或宣告破產，爰向本院聲請更生等語。
三、經查，債務人所主張之上開事實，除每月生活必要支出之金
    額外，業據提出財團法人金融聯合徵信中心當事人綜合信用
    報告之協商前置專用債權人清冊（見本院卷第15至19頁），
    中華民國銀行公會會員辦理消費金融案件無擔保債務協商機
    制協議書（見本院卷第20頁），財產歸屬資料清單（見本院
    卷第24頁），土地及建物登記謄本（見本院卷第30、125 頁
    ），債務人全戶戶籍謄本（見本院卷第31至34頁），房貸繳
    息金融轉帳影本（見本院卷第36、37頁），95、96年度綜合
    所得稅各類所得資料清單（見本院卷第22、62頁），薪資袋
    及收入切結書（見本院卷第73、74頁）等為證，核閱屬實，
    堪認為真正。次查，債務人、其配偶及三名未成年子女係居
    住臺北縣汐止市，其分擔每月生活費為房貸每月7500元，膳
    食費2000元，交通費每月500 元，家用雜支每月2000元，扶
    養費每月3500元，合計1 萬5500元，尚屬合理。準此以觀，
    債務人每月薪資扣除每月還款金額後，所餘2345元，確不足
    支應債務人每月必要生活費用，債務人主張其有不可歸責於
    己之事由，致履行協商條件顯有困難，當屬實在。此外，債
    務人復查無消費者債務清理條例第6 條第3 項、第8 條或第
    46條各款所定駁回更生聲請之事由存在，則債務人聲請更生
    ，應屬有據。揆諸首開說明，應予開始更生程序，並命司法
    事務官進行本件更生程序，爰裁定如主文。
中    華    民    國    98    年    4     月    15    日
                  民事第二庭  法      官  陳玉曆
上為正本係照原本作成。
本件不得抗告。
中    華    民    國    98    年    4     月    15    日
                              書  記  官  朱亮彰


司法院資訊處製作；財團法人民間司法改革基金會備份。
